臺灣屏東地方法院刑事判決　　　　　　　 99年度智訴字第7號
公　訴　人　臺灣屏東地方法院檢察署檢察官
被　　　告　張真娟
　　　　　　楊志騰
　　　　　　楊婷茹
共　　　同
選任辯護人　張瓊文律師
上列被告因著作權法等案件，經檢察官提起公訴（99年度偵字第
382號），本院判決如下：
    主  文
張真娟共同犯行使偽造私文書罪，累犯，處有期徒刑玖月。扣案
之電腦主機、光碟燒錄機、封口機各壹台、空白DVD 光碟片陸桶
、光碟片護套包、遊戲光碟目錄壹包及如附表二至四所示盜版
遊戲光碟共計肆仟肆佰柒拾肆片均沒收。
楊志騰犯著作權法第九十一條第三項之侵害著作財產權罪，處有
期徒刑壹年。緩刑年，緩刑期間付保護管束，緩刑期內並應向
指定之政府機關、政府機構、行政法人、社區或其他符合公益目
的之機構或團體提供捌拾小時之義務勞務。扣案之電腦主機、光
碟燒錄機、封口機各壹台、空白DVD 光碟片陸桶、光碟片護套
包、遊戲光碟目錄壹包及如附表二至四所示盜版遊戲光碟共計肆
仟肆佰柒拾肆片均沒收。
楊婷茹共同犯行使偽造私文書罪，處有期徒刑陸月，如易科罰金
，以新臺幣壹仟元折算壹日。緩刑貳年，緩刑期間付保護管束，
緩刑期內並應向指定之政府機關、政府機構、行政法人、社區或
其他符合公益目的之機構或團體提供肆拾小時之義務勞務。扣案
之電腦主機、光碟燒錄機、封口機各壹台、空白DVD 光碟片陸桶
、光碟片護套包、遊戲光碟目錄壹包及如附表二至四所示盜版
遊戲光碟共計肆仟肆佰柒拾肆片均沒收。
    事  實
一、張真娟前於民國94年間因違反商標法案件，經臺灣高等法院
    高雄分院以94年度上訴字第669 號判決判處有期徒刑7 月確
    定，於95年7 月8 日縮刑期滿執行完畢。
二、楊志騰係址設屏東縣屏東市○○路470 號1 樓「藍天使航空
    科學模型店」之負責人；楊志騰、其配偶張真娟及其女兒楊
    婷茹3人均明知下開事項：
(一)如附表一之一至三所示「koei」、「PlayStation 」、「PS
    設計圖」、「Nintendo」、「Wii 」、「The LEGEND OFZEL
    DA」、「ZELDA 及設計圖」、「POKEMON 」、「PAPER MARI
    O 」、「Mario Party 」、「DONKEY KON G」、「SUPER MA
    RIO 」、「GALAXY」、「METROID 」、「MARIOKART 」、「
    WARIOLAND 」、「MARIOTENNIS 」、「GAME CUBE 」、「ME
    TROID 」等文字或圖樣（起訴書除記載「PlayStation 」、
    「Nintendo」、「Wii 」外，其餘均漏載，應予補充），分
    別係日商光榮資訊股份有限公司（下稱日商光榮公司，日商
    光榮公司並專屬授權予臺灣光榮綜合資訊股份有限公司「下
    稱臺灣光榮公司」）、日商新力電腦娛樂股份有限公司（下
    稱日商新力公司）、日商任天堂股份有限公司（下稱日商任
    天堂公司）先後向我國中央標準局或88年1 月26日改制之經
    濟部智慧財產局申請註冊登記，於如附表一之一至三所示之
    專用期間內，就所指定之商品，取得商標權之商標圖樣，現
    均仍在商標專用期限內。
(二)如附表二所示之軟體係著作權人日商光榮公司專屬授權臺灣
    光榮公司之電腦遊戲程式著作，附表三、四所示之軟體係日
    商新力公司、日商日天堂公司及其他如附表四所示著作權人
    分別享有著作權之外國人電腦遊戲程式著作；另附表二、三
    所示之「PlayStatio n2 」系統遊戲程式光碟內所儲存之系
    統遊戲程式光碟內所儲存之「Programer Tools fo r the P
    layStation2 computer entertainment system,version1.0
     」 （或Library Codes for the PlayStation2 computer
    entertainment system,version1.0 ；下稱Library Progra
    ms）電腦程式，均係遊戲程式與電視遊樂器主機之系統程式
    間之中介程式（用以使遊戲程式控制電視遊樂器主機之系統
    軟體，並進而驅動相對應之「PlayStation2」電視遊樂器主
    機之硬體，以執行相搭配之遊戲程式），亦係日商新力公司
    享有著作權之外國人電腦遊戲程式著作，於91年1 月1 日我
    國加入世界貿易組織（WTO ）後，必須遵守「與貿易有關之
    智慧財產權協定」（TRIPS ）及「伯恩公約」之國民待遇原
    則，依著作權法第4 條但書規定，上揭外國人著作在我國均
    受著作權保護，均尚在著作財產權存續期間。
(三)如附表二至四所示之遊戲光碟，係未經前揭著作權人、專屬
    授權人同意或授權重製，如經放入電腦或電視遊樂器主機執
    行，會顯示如附表一之一至之三所示商標圖樣，又均明知附
    表二至四所示之遊戲光碟經「PlayStation2」、「Wii 」電
    視遊樂器主機執行後，在遊戲器所連結之螢幕會顯示臺灣光
    榮公司、日商新力公司及日商任天堂授權或保留一切權利之
    文字影像，為一定用意之表示，係表徵附表二至四所示遊戲
    軟體之權利狀態及證明，應以文書論，附表二至四所示之盜
    版遊戲光碟，經販賣而交付時，足以使消費者藉由電視遊樂
    器主機執行時，顯示各該盜版遊戲軟體經前開3 公司授權製
    作或保留一切權利表示而以偽作真，以行使該些偽造之準文
    書，足以生損害於上開公司。
三、詎楊志騰、張真娟及楊婷茹竟共同基於於同一商品，使用相
    同註冊商標之仿冒商標、散布所重製盜版仿冒光碟、販賣散
    布盜版仿冒光碟及行使偽造準私文書之集合犯意聯絡，自96
    年2 月間某日起，由楊志騰向「阿彬」以每片新臺幣（下同
    ）100 元之代價購入含有附表二至四所示未經臺灣光榮公司
    、日商新力公司及日商任天堂公司及其他如附表四所示著作
    權人授權電腦程式著作之盜版遊戲光碟及前揭盜版遊戲光碟
    之目錄，楊志騰另單獨基於意圖銷售而擅自以重製於光碟之
    方法侵害他人著作財產權之犯意，自98年4 月間起，在屏東
    縣屏東市○○路450 巷15號之工作室內，擅自以燒錄機重製
    光碟，復將前開所購得及燒錄之盜版遊戲光碟分別存放在「
    藍天使航空科學模型店」（起訴書誤載為藍天使遊樂器店，
    應予更正）及前開工作室內，平日由楊志騰在前開「藍天使
    航空科學模型店」內負責提供前開盜版遊戲光碟目錄供不特
    定人選購，待顧客選購完畢後，再由店內或自工作室拿取盜
    版遊戲光碟，以每片100 元或150 元之價格，出售予不特定
    之顧客，若其未在前開店內時，則由張真娟或楊婷茹負責前
    開販賣盜版光碟之事宜，其等即以此分工之方式，販賣仿冒
    商標遊戲光碟商品，以一行為同時侵害臺灣光榮公司、日商
    新力公司、日商任天堂公司之商標權；行使偽造準私文書，
    以偽作真，致生損害於日商任天堂公司；及意圖銷售而擅自
    以重製於光碟或散布盜版仿冒光碟之方式，侵害前3 公司著
    作財產權，嗣於98年10月8 日12時及下午2 時許，為警分持
    搜索票至屏東縣屏東市○○路470 號及屏東縣屏東市○○路
    450 巷15號搜索查獲，並扣得電腦主機、光碟燒錄機、封口
    機各1 台、空白DVD 光碟片6 桶、光碟片護套3 包、遊戲光
    碟目錄1 包及附表二至四所示盜版遊戲光碟共計4,474 片，
    而循線查悉上情。
四、案經臺灣光榮公司、日商新力公司訴由高雄市政府警察局苓
    雅分局報告臺灣屏東地方法院檢察署檢察官偵查起訴。
    理  由
一、按被告以外之人於審判外之言詞或書面陳述，除法律有規定
    者外，不得作為證據，刑事訴訟法第159 條第1 項定有明文
    ；又被告以外之人於審判外之陳述，雖不符同法第159 條之
    1 至第159 條之4 之規定，而經當事人於審判程序同意作為
    證據，法院審酌該言詞陳述或書面陳述作成時之情況，認為
    適當者，亦得為證據；另當事人、代理人或辯護人於法院調
    查證據時，知有第159 條第1 項不得為證據之情形，而未於
    言詞辯論終結前聲明異議者，視為有前項之同意，刑事訴訟
    法第159 條第1 項、第159 條之5 分別定有明文。其立法意
    旨在於傳聞證據未經當事人之反對詰問予以核實，原則上先
    予排除，惟若當事人已放棄反對詰問權，於審判程序中表明
    同意該等傳聞證據可作為證據，基於尊重當事人對傳聞證據
    之處分權，及證據資料愈豐富，愈有助於真實發現之理念，
    且強化言詞辯論主義，使訴訟程序得以順暢進行，上開傳聞
    證據亦均具有證據能力。茲就本案公訴人引為證明被告犯罪
    事實之證據方法，關於證據能力認定如下：
(一)證人張宏嘉及徐宏昇於警詢中所為陳述，為被告以外之人於
    審判外之陳述，屬傳聞證據，而被告3 人之共同選任辯護人
    於本院準備程序中主張：證人張宏嘉及徐宏昇警詢中所為陳
    述，屬審判外陳述，無證據能力等語（參見本院卷第75頁背
    面），本院審酌該2 人陳述作成之狀況，並考量其中證人張
    宏嘉於本院審理時業經辯護人聲請後傳喚到庭具結作證，經
    檢、辯雙方為交互詰問，因認證人張宏嘉於警詢所為之陳述
    ，尚無刑事訴訟法第159 條之2 或第159 條之3 「得為證據
    」之例外情況，復查該2 人於警詢中所為陳述均無其他得例
    外取得證據能力之法律依據，是前開證據方法於本案應予排
    除，不得作為本案證明被告有罪之憑據。
(二)除前述本院認定無證據能力，不得作為證據之證據方法外，
    本判決以下引用之被告以外之人於審判外之陳述，經本院於
    審判程序提示予檢察官、被告3 人及共同選任辯護人，並告
    以內容要旨，檢察官、被告3 人及共同選任辯護人均表示無
    意見（參見本院卷第109 、110 頁），且迄言詞辯論終結前
    均未聲明異議，本院審酌此等證據作成時之情況，均無不法
    之情事，且與待證事實具有關聯性，認為適宜作為本案之證
    據，故認均有證據能力。
二、上揭事實，業據被告楊志騰、楊婷茹於本院準備程序及審理
    時均坦承不諱（參見本院卷第74頁背面、第106 頁背面、第
    110 頁背面、第111 頁背面），被告張真娟則矢口否認有何
    共同重製及販賣盜版遊戲光碟之情，被告楊婷茹辯稱：盜版
    遊戲光碟是楊志騰在工作室重製，伊沒有重製盜版遊戲光碟
    云云，被告張貞娟辯稱：伊從95年7 月份出監後，都在從事
    廣告車的生意，並沒有販賣盜版遊戲光碟，燒錄盜版遊戲光
    碟都是楊志騰在處理，伊也沒有幫忙訂貨，亦不認識「阿彬
    」云云，惟查：
(一)楊志騰自96年2 月間某日起，向「阿彬」以每片100 元之代
    價代價購入含有附表二至四所示盜版遊戲光碟及盜版遊戲光
    碟目錄，並自98年4 月間起，由其在前開工作室內，擅自以
    燒錄機重製光碟，平日由楊志騰在前開「藍天使航空科學模
    型店」內負責提供前開盜版遊戲光碟目錄供不特定人選購，
    待顧客選購完畢後，再由店內或自工作室拿取盜版遊戲光碟
    ，以每片100 元或150 元之價格，出售予不特定之顧客，若
    其未在店內時，則由楊婷茹負責店內營業工作之情，業據被
    告楊志騰於警詢、偵查及本院準備程序中供承：伊自96 年2
    月間開始販賣盜版遊戲光碟，扣案之盜版遊戲光碟約3,000
    至4,000 片係伊以每片100 之價格向「阿彬」購買，之後以
    每片150 元之價格出售與顧客以牟利，其餘盜版遊戲光碟則
    是伊在上開工作室內，以向「阿彬」購買之盜版遊戲光碟為
    母片，使用電腦燒錄重製完成，再以100 元之價格賣給需要
    之顧客以牟利，販賣的地點都在前揭模型店內，楊婷茹是在
    伊不在店內時，負責店內營業工作等語綦詳（參見警卷第3
    、4 頁，偵查卷第16至18頁，本院卷第42頁），被告楊婷茹
    於警詢、偵查及本院準備程序中供承：前開模型店係伊與楊
    志騰輪流看店販賣盜版遊戲光碟等語屬實（參見警卷第12、
    13 頁 ，偵查卷第20、21頁，本院卷第42頁背面），復經經
    核與證人即告訴代理人陳文銓、林秋萍於警詢中之證述明確
    （參見警卷第33、34、35至37頁），並有搜索扣押筆錄、扣
    押物品目錄表各1 份、電話紀錄1 紙、臺灣光榮公司所出具
    之被侵害著作及權利相關證件清冊1 份、日商新力公司所出
    具之鑑視證明、鑑視結果各1 份、經濟部智慧財產局商標資
    料檢索服務2 紙、認證書1 紙、經認證之美國著作權局著作
    權登記證書1 份、PS2 系統真品遊戲軟體光碟標示面與光碟
    外包裝封面各1 份、扣案遊戲軟體光碟清冊1 份、扣案遊戲
    軟體光碟暨勘驗照片14張、任天堂鑑定意見書1 份、扣案盜
    版遊戲光碟及螢幕畫面照片34張、日商任天堂公司中華民國
    註冊商標一覽表及商標註冊資料、日商任天堂公司已發行Wi
    i 遊戲軟體一覽表、日商任天堂公司GameCube遊戲軟體一覽
    表各1 份、查獲現場暨扣案物品採證照片共54張附卷可參（
    參見警卷第42至45、50至53、55、57、61至63、75至78、87
    、88、89至116 、117 至123 、155 至158 、199 至208 、
    209 至246 、247 至313 、314 至322 、323 至349 頁），
    復有如附表二至四所示之盜版遊戲光碟共4,474 片、電腦主
    機、光碟燒錄機、封口機各1 台、空白DVD 光碟片6 桶、光
    碟片護套3 包、遊戲光碟目錄1 包扣案可憑，被告楊志騰上
    開自白及被告楊婷茹前揭販賣盜版遊戲光碟自白與事實相符
    ，堪信為真實。
(二)被告張真娟雖辯稱：伊從95年7 月份出監後，都在從事廣告
    車的生意，並沒有販賣盜版遊戲光碟云云，惟證人即曾至前
    開「藍天使航空科學模型店」購買盜版光碟之張宏嘉於偵查
    及本院審理時具結證稱：因為伊從95年間起至97年被查獲時
    ，每次購買盜版遊戲光碟都固定到「藍天使航空科學模型店
    」，所以伊在警詢時可以確定那時遭警查獲時之盜版遊戲光
    碟來源，伊去購買時均係先看目錄再選片，那時遭警查獲之
    14片盜版遊戲光碟，印象中有5 次是向張真娟購買，9 次係
    向楊婷茹購買，購買的光碟都是用套子裝，並無用盒子裝，
    那時購買價約200 至300 元左右，若是正版應該要800 至15
    00元，其中幾次是張真娟從機車置物箱或店內櫃臺直接拿光
    碟給伊，伊可以確定當庭之張真娟及楊婷茹就是當時販賣盜
    版光碟給伊之人等語（參見偵查卷第9 、10頁，本院卷第10
    7 至108 頁背面），本院審酌證人張宏嘉僅係至前開「藍天
    使航空科學模型店」購買盜版遊戲光碟之顧客，與被告張真
    娟當無何怨隙，且其遭查獲之違反著作權法案件，於本院作
    證前，業經臺灣高雄地方法院檢察署檢察官以98年度偵字第
    31804 號為緩起訴處分確定，有緩起訴處分書1 份在卷足佐
    ，其當無不良動機故意誣陷被告張真娟，並參之其就購買盜
    版遊戲光碟之價格、方式及光碟包裝方式均證述甚詳，果非
    真有其事，豈能為如此詳盡之證述，再其於本院審理時當庭
    具結後作證，當無甘冒遭偽證追訴風險設詞陷害與其無任何
    仇恨之被告張真娟之理，是其前開所證之詞當堪採信，已足
    認被告張真娟確有在該「藍天使航空科學模型店」販賣盜版
    光碟與他人；且被告楊志騰於偵查時具結證稱及本院審理時
    陳稱：光碟主要係伊在賣，但伊若出去不在時，有時被告張
    真娟及楊婷茹會幫忙將光碟交與顧客，他們應該知道所交付
    者為盜版遊戲光碟等語（參見偵查卷第17頁，本院卷第10 6
    頁背面），被告楊志騰為被告張真娟之配偶，猶為上開不利
    被告張真娟之陳述，是其所述之詞堪以採信，況被告張真娟
    於偵查、本院準備程序及審理時供承：如果楊智騰出去，他
    會請伊幫忙看店，如果有客人來，伊會那目錄給顧客看，伊
    並有交付光碟給客人，交付之光碟均無外盒，伊知道光碟係
    盜版等語（參見偵查卷第19頁，本院卷第42頁背面、第111
    頁背面），是被告張真娟既已在前開「藍天使航空科學模型
    店」提供盜版光碟目錄與顧客選購，並交付其明知為盜版之
    遊戲光碟與顧客，則顯然其已為本案販賣盜版光碟之構成要
    件行為，被告張真娟空言辯稱沒有販賣盜版遊戲光碟云云，
    與前開事證大相逕違，無足採信。
(三)綜上所述，足認被告楊志騰及楊婷茹上開自白確與事實相符
    ，堪信為真實，被告張真娟前開所辯，顯不可採，本案事證
    明確，被告3 人前開犯行，洵堪認定，應依法論科。
三、論罪科刑部分：
(一)按以錄音、錄影或電磁紀錄藉機器或電腦處理所顯示之聲音
    、影像或符號，足以表示其用意之證明者，依刑法第220條
    第2項規定，以文書論。而文書之行使，每每因文書之性質
    、內容不同而異，而近代社會對於錄音、錄影、電腦之使用
    ，日趨普遍，並有漸以取代一般文書之趨勢，故現行刑法將
    錄音、錄影、電磁紀錄視為準文書，以因應實際需要，並使
    法律規定能與科技發展之狀況與時俱進。是就偽造刑法第22
    0條第2項之準私文書而言，其內容因須藉由機器或電腦處理
    ，始能顯現於外，而表示該文書內容及一定用意，故於行為
    人將偽造之準私文書藉由機器或電腦處理，對相對人顯示時
    ，已有使用該偽造之準私文書，達於行使偽造準私文書之程
    度，固不待言；其因販賣而交付該偽造準私文書之情形，如
    販賣者明知該準私文書確為偽造，藉由機器或電腦處理即可
    以顯示聲音、影像或符號之方式，表明該準私文書之一定用
    意，則販賣者交付該錄音、錄影或電磁紀錄予買受者之同時
    ，自已將該準私文書置於隨時可得發生文書功能之狀況，而
    達於行使之程度，此時即無待販賣者於形式上更有所主張，
    應認販賣該偽造準私文書者於交付時，即與行使無異。此如
    同販賣翻印他人著作出版物（連同著作物之底頁、依出版社
    所載著作人、發行人、印刷者等一併翻印）圖利者，於交付
    偽造之著作物時，即已構成行使偽造準私文書罪，無須就該
    偽造著作物之內容更有所主張，最高法院91年度台上字第43
    75號、93年度台上字第1645、2034號判決意旨參照。又行為
    人在交易時雖未對購買者主張保留盜版遊戲軟體之著作權利
    及授權出品之用意，亦未當場藉由電腦（遊戲機）執行使購
    買者親見遊戲光碟內儲存之授權出品及保留權利等文字及影
    像之準私文書，進而主張其內容及一定用意，惟若明知該等
    盜版遊戲光碟（含授權出品及保留著作權文字及影像之準私
    文書）係屬偽造，其因販賣而交付予買受者時，顯已將該準
    私文書置於隨時可得發生文書功能之狀況而達於行使之程度
    ，無待於其在形式上更有所主張，已足以令人以真品方式執
    行使用，在主觀上顯有認識，行為人卻仍以「以偽作真」之
    意思販賣交付予購買者，並藉以行使該等準私文書，應認其
    所為合於刑法第216 條、第210 條行使偽造私文書罪之構成
    要件，可併論以該罪，最高法院100 年度台上字第8 號判決
    意旨可資參照。本件被告3 人確為散布盜版遊戲光碟等犯行
    ，而所散布如附表四所示之盜版遊戲光碟，該些光碟藉著電
    視遊樂器主機執行，在螢幕上會出現「Licensed by Ninten
    do」等授權一切權利之文字影像，足以表明四所示遊戲軟體
    係經日商任天堂公司授權出品等用意表示，應予文書論。而
    購買之顧客藉由該遊戲軟體執行時，在電視螢幕上亦均會顯
    示出上開準私文書。依照上開說明，告3 人有主觀之認識，
    仍以偽作真之意思販賣之；且明知購買之顧客均會藉由該盜
    版遊戲光碟之執行，在電視螢幕上顯示出上開準私文書，竟
    持以販賣而交付並使藉以行使該等準私文書，足生損害於日
    商任天堂公司。被告3 人因販賣而交付附表四所示盜版遊戲
    光碟之同時，另犯行使偽造準私文書之犯行，已堪認定。
(二)核被告楊志騰所為，係犯著作權法第91條第3 項之意圖銷售
    而擅自以重製於光碟之方法侵害他人著作財產權罪、商標法
    第81條第1 款之未得商標權人同意於同一商品使用相同之註
    冊商標罪、刑法第216 條、第210 條之行使偽造私文書罪；
    被告張真娟及楊婷茹所為，係犯著作權法第91條之1 第3 項
    前段之明知係侵害著作財產權之重製光碟而散布罪、商標法
    第81條第1 款之未得商標權人同意於同一商品使用相同之註
    冊商標罪、刑法第216 條、第210 條之行使偽造私文書罪。
    至於被告3 人因販賣而交付附表二所示PS2 盜版遊戲光碟與
    購買者，侵害臺灣光榮公司商標權之事實，亦構成商標法第
    81條第1 款之未得商標權人同意於同一商品使用相同之註冊
    商標罪，該部分雖未經檢察官起訴，惟此與前開起訴之犯罪
    事實有裁判上一罪之關係，為起訴效力所及，本院自得併予
    審酌。
(三)被告3 人就上開明知係侵害著作財產權之重製光碟而散布罪
    、未得商標權人同意於同一商品使用相同之註冊商標罪、行
    使偽造私文書罪，有犯意聯絡及行為分擔，均為共同正犯。
(四)又被告楊志騰非法重製盜版光碟後，進而為銷售之散布行為
    ，其散布之低度行為，應為重製盜版光碟之高度行為所吸收
    ，應不另論罪，此有最高法院92年度台上字第1425號判決意
    旨可參；又被告3 人均基於行銷之目的，擅自使用相同註冊
    商標於同一商品，嗣後進而將該仿冒商標商品加以販賣，達
    成其行銷目的，應認販賣仿冒商標商品之低度行為，為擅自
    使用相同註冊商標於同一商品之高度行為所吸收，不另論罪
    。
(五)另按刑事法若干犯罪行為態樣，本質上原具有反覆、延續實
    行之特徵，立法時既予以特別歸類，定之犯罪構成要件行為
    要素，則行為人基於概括犯意，在密切接近之時、地持續實
    行之複次行為，倘依社會通念，於客觀上認為符合一個反覆
    、延續性之行為觀念者，於刑法評價上，即應僅成立一罪。
    學理上所稱「集合犯」之職業性、營業性或收集性等具有重
    複特質之犯罪均屬之，例如經營、從事業務、收集、販賣、
    製造、散布等行為概念者是，最高法院95年度台上字第1079
    號判決意旨參照。經查，被告3 人係以開立前開模型店，另
    經被告楊志騰意圖銷售重製盜版光碟，而在店內販賣盜版光
    碟之方式從事營業性行為，當係欲以於開立模型店期間內使
    用相同方式持續為之，具有反覆、延續實行之特徵，從而在
    行為概念上，縱有多次舉措，仍應評價認係包括一罪之集合
    犯而各論以意圖銷售而擅自以重製於光碟之方法侵害他人著
    作財產權罪（被告楊志騰本案所為部分）或行使偽造私文書
    罪（被告張真娟及楊婷茹本案所為部分）。
(六)被告楊志騰以一重製行為觸犯上開數罪名，應論以情節較重
    之著作權法第91條第3 項之意圖銷售而擅自以重製於光碟之
    方法侵害他人著作財產權罪，被告張真娟及楊婷茹以一販賣
    行為觸犯上開數罪名，應論以情節較重之行使偽造私文書罪
    。被告楊志騰重製仿冒盜版遊戲光碟及被告3 人共同販賣盜
    版光碟之行為，侵害多數著作權人之法益部分，為同種想像
    競合犯，亦應依刑法第55條規定從一重處斷。
(七)被告張真娟有事實欄所示之前科及執行紀錄，有臺灣高等法
    院被告前案紀錄表在卷可參，其受有期徒刑之執行完畢後，
    5 年以內故意再犯有期徒刑以上之罪，為累犯，依刑法第47
    條第1 項規定加重其刑。
(八)爰審酌被告張真娟前有犯罪前科紀錄（前已論以累犯者除外
    ），有前揭被告前案紀錄表可稽，足認其素行非佳，被告楊
    志騰及楊婷茹前無犯罪紀錄，有臺灣高等法院被告前案紀錄
    表在卷可稽，其2 人素行尚佳，復衡酌被告3 人為圖私利而
    侵害他人之著作財產權，造成著作財產權人之損害，間接影
    響我國保護智慧財產權之國際聲譽，及查獲盜版光碟之數量
    甚鉅，應予非難，被告楊志騰為前開模型店之負責人，並為
    實際重製盜版遊戲光碟之人，顯為本案主導人物，惡性較為
    嚴重，並審酌其等犯罪動機、目的、行為期間、扣案光碟數
    量、對告訴人所生損害程度、被告楊志騰及楊婷茹與日商新
    力公司及臺灣光榮公司達成和解，非無悔意，及被告楊志騰
    、楊婷茹犯罪後坦承全部犯行、被告張真娟否認部分犯行之
    態度等一切情狀，分別量處如主文所示之刑，並就被告楊婷
    茹部分諭知易科罰金之折算標準。
(九)末查，被告楊志騰及楊婷茹前均未曾因故意犯罪而受有期徒
    刑以上刑之宣告，此有前揭被告前案紀錄表附卷可徵，其等
    偶因一時輕率失慮，致犯本罪，犯罪後均已供認犯行復與告
    訴人日商新力公司及臺灣光榮公司達成和解，並賠償被害人
    所受損失，且告訴代理人陳文詮及林秋萍均具狀或於和解契
    約書中表示同意本院對被告楊志騰及楊婷茹為緩刑之諭知，
    有刑事陳報狀1 紙及和解契約書2 紙附卷可憑（參見本院卷
    第50、52、53、120 頁），可見被告楊志騰及楊婷茹已知所
    悔悟，其等經此罪刑之宣告，當知所警惕，信無再犯之虞，
    本院綜核上揭各情，認所宣告之刑，均以暫不執行為適當，
    爰依刑法第74條第1 項第1 款，宣告如主文所示之緩刑期間
    ，又為使被告楊志騰及楊婷茹能於本案從中深切記取教訓，
    避免其再度犯罪，審酌被告楊志騰雖坦承全部犯行，然為本
    案主導人物，惡性較重，楊婷茹附從被告楊至騰為本案犯行
    等犯罪情狀，依刑法第74條第2 項第5 款之規定，命其等均
    應於緩刑期間，向執行檢察官指定之政府機關、政府機構、
    行政法人、社區或其他符合公益目的之機構或團體提供如主
    文所示之義務勞務，以資警惕。又刑法第93條第1 項第2 款
    規定，受緩刑之宣告者，有執行第74條第2 項第5 款至第8
    款所定之事項者，應於緩刑期間付保護管束，故依法應同時
    諭知被告楊志騰及楊婷茹於緩刑期間付保護管束。（若被告
    楊志騰及楊婷茹未能依執行檢察官之指揮履行義務勞務，情
    節重大，檢察官得聲請法院撤銷其緩刑之宣告，附此指明）
    。
(十)扣案之電腦主機、光碟燒錄機、封口機各1台、空白DVD光碟
    片6 桶、光碟片護套3 包、遊戲光碟目錄1 包，均係供被告
    楊志騰、張真娟及楊婷茹犯本案所用之物，不問屬於被告與
    否，均依著作權法第98條規定宣告沒收；又扣案之附表二至
    四所示盜版遊戲光碟共計4,474 片，均係觸犯商標法第81條
    第1 款之未得商標權人同意於同一商品使用相同之註冊商標
    之商品，本院原即應依商標法第83條宣告沒收，但亦得依著
    作權法第98條規定，依職權審酌宣告沒收，惟按最高法院79
    年台上字第5137號判例採「義務沒收主義自應優先於採職權
    沒收主義」意旨，是就本案扣得之光碟，均依商標法第83條
    規定宣告沒收。
四、不另為無罪諭知部分：
(一)起訴意旨另以：被告張真娟及楊婷茹就被告楊志騰所為前開
    重製盜版遊戲光碟部分，與被告楊志騰具有犯意聯絡，因認
    被告張真娟及楊婷茹亦涉有著作權法第91條第3 項之意圖銷
    售而擅自以重製於光碟之方法侵害他人之著作財產權罪嫌云
    云。
(二)按犯罪事實應依證據認定之，無證據不得認定犯罪事實；又
    不能證明被告犯罪者，應諭知無罪之判決，刑事訴訟法第15
    4 條第2 項、第301 條第1 項分別定有明文。申言之，犯罪
    事實之認定應憑證據，如未能發現相當證據，或證據不足以
    證明，自不能以推測或擬制之方法，作為裁判基礎，最高法
    院40年台上字第86號判例意旨參照；且認定犯罪事實所憑之
    證據，雖不以直接證據為限，間接證據亦包括在內，然而無
    論直接證據或間接證據，其為訴訟上之證明，須於通常一般
    之人均不致有所懷疑，而得確信其為真實之程度者，始得據
    為有罪之認定，倘其證明尚未達到此一程度，而有合理之懷
    疑存在而無從使事實審法院得有罪之確信時，即應由法院為
    諭知被告無罪之判決，最高法院76年台上字第4986號判例意
    旨可資參照。再者，檢察官對於起訴之犯罪事實，仍應負提
    出證據及說服之實質舉證責任。倘其所提出之證據，不足為
    被告有罪之積極證明，或其指出證明之方法，無從說服法院
    以形成被告有罪之心證，基於無罪推定之原則，自應為被告
    無罪判決之諭知，最高法院92年台上字第128 號判例意旨可
    供參照。
(三)被告楊婷茹及被告張真娟自警詢起即堅詞否認參與重製盜版
    遊戲光碟部分之行為，且證人即共同被告楊志騰於警詢、偵
    查中供稱扣案之盜版遊戲光碟中伊除向「阿彬」直接購買之
    部分外，另外一部分係伊所燒錄，燒錄之地點係在前開工作
    室等語（參見警卷第2 、3 頁，偵查卷第16、17頁），被告
    楊志騰於本院審理時供稱：張真娟及楊婷茹均不知伊在重製
    盜版遊戲光碟云云（參見本院卷第106 頁背面），是本案已
    無任何證據足以證明被告楊婷茹及被告張真娟就重製盜版遊
    戲光碟部分與共同被告楊志騰有何犯意聯絡，再輔以本案所
    查獲燒錄光碟有關之設備之地點，均係在前開工作室，而非
    在被告張真娟及楊婷茹販賣盜版遊戲光碟之上開模型店內之
    情，有搜索扣押筆錄及扣押物品目錄表在卷可證，堪認被告
    張真娟及楊婷茹辯稱其等未參與燒錄盜版遊戲光碟部分，應
    可採信。是而，本案被告張真娟及楊婷茹究否可與共同被告
    楊志騰就燒錄盜版遊戲光碟部分成立共同正犯，尚無足夠之
    證據予以證明，本院認為仍存有合理之懷疑，猶未到達確信
    其為真實之程度，自不能遽認被告張真娟及楊婷茹確有此部
    分被訴之犯行。
(四)綜上，檢察官既未提出其他積極證據，資以證明上開起訴意
    旨所認該2 部分之犯行，揆諸首揭法律規定與說明，既無足
    夠證據確信公訴意旨之指述為真實，不能證明被告等犯罪，
    本院本應為被告無罪判決之諭知。然因被告等此部分行為與
    前開論罪科刑之部分均具有想像競合犯之裁判上一罪關係，
    爰不另為無罪之諭知，附此敘明。
據上論斷，應依刑事訴訟法第299 條第1 項前段，著作權法第91
條第3 項、第91條之1 第3 項、第98條，商標法第81條第1 款、
第83條，刑法第11條、第28條、第216 條、第220 條、第210 條
、第55條、第47條第1 項、第41條第1 項前段、第74條第1 項第
1 款、第2 項第5 款、第93條第1 項第2 款，判決如主文。
本案經檢察官陳立興到庭執行業務。
中    華    民    國   100    年    6     月    22    日
                  刑事第五庭  審判長法  官  林家聖
                                    法  官  黃柏霖
                                    法  官  謝濰仲
以上正本證明與原本無異。
如不服本判決應於收受判決後10日內向本院提出上訴書狀，並應
敘述具體理由；其未敘述上訴理由者，應於上訴期間屆滿後20日
內向本院補提理由書（均須按他造當事人之人數附繕本）「切勿
逕送上級法院」。
中    華    民    國   100    年    6     月    22    日
                                    書記官  陳佳君
附錄本案論罪科刑法條全文：
著作權法第91條
擅自以重製之方法侵害他人之著作財產權者，處 3 年以下有期
徒刑、拘役，或科或併科新臺幣 75 萬元以下罰金。
意圖銷售或出租而擅自以重製之方法侵害他人之著作財產權者，
處 6 月以上 5 年以下有期徒刑，得併科新臺幣 20 萬元以上 2
百萬元以下罰金。
以重製於光碟之方法犯前項之罪者，處 6 月以上 5 年以下有期
徒刑，得併科新臺幣 50 萬元以上 5 百萬元以下罰金。
著作僅供個人參考或合理使用者，不構成著作權侵害。
商標法第81條
未得商標權人或團體商標權人同意，有下列情形之一者，處 3
年以下有期徒刑、拘役或科或併科新臺幣 20 萬元以下罰金：
一、於同一商品或服務，使用相同之註冊商標或團體商標者。
二、於類似之商品或服務，使用相同之註冊商標或團體商標，有
    致相關消費者混淆誤認之虞者。
三、於同一或類似之商品或服務，使用近似於其註冊商標或團體
    商標之商標，有致相關消費者混淆誤認之虞者。